【裁判字號】    95,抗,31
【裁判日期】    950209
【裁判案由】    假扣押
【裁判全文】
臺灣高等法院民事裁定                    95年度抗字第31號
抗  告  人  乙○○
上列抗告人與相對人甲○○間假扣押事件，對於中華民國94年12
月 6日台灣士林地方法院94年度裁全字第4865號裁定，提起抗告
，本院裁定如下：
    主      文
抗告駁回。
抗告訴訟費用由抗告人負擔。
    理      由
一、本件抗告人聲請意旨略以：伊執有相對人於民國（下同）94
    年11月 2日簽發、面額新台幣（下同）20萬元、到期日94年
    11月15日之本票乙紙（下稱系爭本票），經伊屆期提示未獲
    付款，屢次催討，相對人均置之不理，為免日後有不能強制
    執行或甚難執行之虞，伊願供擔保以代釋明，依民事訴訟法
    第 522條規定，請求就相對人所有財產在20萬元之範圍內予
    以假扣押云云。
二、原法院裁定意旨略以：抗告人聲請假扣押，雖提出系爭本票
    為證，然該本票上載明「本票支付連誠路54號 4樓代墊款於
    銀行付款時抵付」等字樣，對本票之行使有所限制，依票據
    法相關規定，系爭本票應屬無效，故抗告人並未就其主張之
    本票債權請求盡釋明之責，且此釋明之欠缺，亦非擔保足以
    補之，自不應准許其假扣押之請求等語。
三、抗告意旨略以：系爭本票雖載有：「本票支付連誠路54號 4
    樓代墊款於銀行付款時抵付」等字樣，然依票據法第12條規
    定：「票據上記載本法所不規定之事項者，不生票據上之效
    力。」，故系爭本票上縱有附付款條件之記載，該記載牴觸
    票據法第12條規定而無效，但系爭本票仍然有效，原法院駁
    回伊假扣押之聲請，顯有違誤云云，求予廢棄原裁定。
四、按債權人就金錢請求或得易為金錢請求之請求，欲保全強制
    執行者，得聲請假扣押。請求及假扣押之原因，應釋明之。
    前項釋明如有不足，而債權人陳明願供擔保或法院認為適當
    者，法院得定相當之擔保，命供擔保後為假扣押，民事訴訟
    法第522條第1項、526條第1項、第 2項定有明文。是債權人
    就其請求及假扣押之原因，應提出可使法院信其主張為真實
    之證據以釋明之，其亦得以供擔保補釋明之不足，法院如認
    其未為釋明，或其擔保仍不足補釋明之不足，仍應駁回其假
    扣押之聲請。
五、經查，抗告人主張其執有系爭本票，經其屆期提示後，未獲
    付款，屢次催討，相對人均置之不理，為免日後有不能強制
    執行或甚難執行之虞，願供擔保以代釋明，依民事訴訟法第
    522 條規定，請求就相對人所有財產在20萬元之範圍內予假
    扣押；原法院駁回抗告人之聲請，抗告人雖以系爭本票並非
    無效，原裁定有違誤云云。惟查：(一)按稱本票者，謂發票人
    簽發一定之金額，於指定之到期日，由自己無條件支付與受
    款人或執票人之票據，票據法第 3條定有明文。是記載無條
    件擔任支付乃本票之絕對應記載事項，此參諸票據法第 120
    條規定自明。倘本票上有支付條件之記載，即與上開規定有
    違，該本票應屬無效。本件抗告人執有系爭本票，其上載有
    ：「本票支付連誠路54號 4樓代墊款於銀行付款時抵付」等
    字樣，核屬對系爭本票付款條件之限制，依據上開說明，系
    爭本票應屬無效。至票據法第12條規定記載票據法所不規定
    之事項者，不生票據上之效力者，學者稱為「記載無益事項
    」，此與一經記載，則票據歸於無效之「記載有害事項」，
    並不相同，抗告人以此認系爭本票仍然有效云云，顯有誤會
    。(二)抗告人所提出之系爭本票既屬無效，則其就主張之本票
    債權請求未為釋明之責，且此釋明之不足，亦非供擔保足以
    補之，依據上開說明，自不應准許其假扣押之請求。是原法
    院駁回抗告人之聲請，於法並無不合。抗告意旨指摘原法院
    裁定不當，求予廢棄，為無理由，應予駁回。
六、據上論結，本件抗告為無理由，爰裁定如主文。
中    華    民    國    95    年    2     月    9     日
                  民事第十五庭審判長法  官  黃騰耀
                                    法  官  許文章
                                    法  官  黃國永
正本係照原本作成。
不得再抗告。
中    華    民    國    95    年    2     月    9     日
                                    書記官  葉國乾


司法院資訊處製作；財團法人民間司法改革基金會備份。
